【裁判字號】    89,易,755
【裁判日期】    890615
【裁判案由】    贓物等
【裁判全文】
臺灣臺南地方法院刑事判決                          八十九年度易字第七五五號
    公  訴  人  臺灣台南地方法院檢察署檢察官
    被      告  乙○○
    選任辯護人  陳清白律師
右列被告因贓物等案件，經檢察官提起公訴 (八十八年度偵字第一０九六０號)，本
院判決如左：
    主  文
乙○○共同變造身分證，足以生損害於公眾及他人，處有期徒刑伍月，如易科罰金以
參佰元折算壹日。乙○○照片壹張沒收。
被訴故買贓物罪部分無罪。
    事  實
一、乙○○為向地下錢莊借款，又恐事後無法還款遭地下錢莊追逼債務，竟於民國八
    十八年五月十日，與不詳姓名之約三十幾歲之吳姓男子，共同基於變造身分證之
    犯意，由乙○○交付其本身之照片一張及新台幣（下同）三萬元予該吳姓男子，
    並推由該名吳姓男子將乙○○之照片貼於原為張魯東之身分證上，而變造身分證
    壹枚，再交付乙○○，俾乙○○將來向地下錢莊借錢，足以生損害於戶政機關管
    理戶籍之正確性及張魯東可能遭追討債務，嗣於八十八年七月十二日十九時三十
    分許，乙○○將其所購得之丙○○遺失之車牌Ｒ９─１４５７號小客車（故買贓
    物罪部分另行敘明）交由友人甲○○典當時，經警查獲，而於乙○○身上扣得上
    述變造之張魯東身分證一枚。
二、案經台中縣警察局報請臺灣臺中地方法院檢察署檢察官呈請臺灣高等法院檢察署
    移轉臺灣臺南地方法院檢察署檢察官偵查起訴。
    理  由
壹、有罪部分：
一、訊據被告乙○○就右開事實，坦承不諱，復有變造之張魯東身分證一枚扣案可資
    為證，被告自白核與事實相符，其犯行洵堪認定。
二、核被告乙○○所為係犯刑法第二百十二條之變造身分證罪，其與該名吳姓男子二
    人間，有犯意聯絡及行為分擔，應論以共同正犯。爰審酌被告犯罪之動機、目的
    、手段、所生危害等一切情狀，處如主文所示之刑，並諭知易科罰金之折算標準
    ，以資懲儆。變造之張魯東身分證上之乙○○所有照片一枚，為被告所有供犯罪
    所用之物，應依刑法第三十八條第一項第二款宣告沒收，至該枚張魯東身分證，
    應非被告所有，爰不另諭知宣告沒收，公訴人認應一併宣告沒收，應有誤認。
貳、無罪部分：
一、公訴意旨另略以：被告乙○○在高雄市○○路附近，明知某吳姓不詳男子欲出售
    之車號Ｒ９─１４５７號自小客車係屬來路不明之贓物，竟仍以十五萬元之代價
    購買該車，因認被告乙○○涉有刑法第三百四十九條第二項故買贓物罪。
二、經查公訴人認被告涉有上開犯嫌無非以：車牌號碼Ｒ９─１４５７號之自小客車
    ，係被害人丙○○於八十八年五月十四日十九時許，在嘉義市○○路三二六號前
    所失竊，而被告非在一般交易場所，向吳姓不詳男子以低於行情之價格購買車輛
    等情，被告顯係明知該車為來路不明之贓車，為主要依據。訊據被告則堅決否認
    有上開犯行，辯稱：伊向吳姓男子購買Ｒ９─１４５７號自小客車時，對方已交
    付行車執照、原廠鑰匙及委託書、汽車買賣合約書、切結書、買賣切結書各一紙
    ，故不疑有他，不知該部自小客車為他人失竊之贓車等語。
三、按犯罪事實應依證據認定之，無證據不得推定其犯罪事實，刑事訴訟法第一百五
    十四條定有明文。又所謂犯罪事實之證據，係指足以認定被告確有犯罪行為之積
    極證據而言，該項證據且須適合被告犯罪事實之認定，始得採為斷罪資料，如無
    積極證據足以證明其犯罪行為，自不能以推測或擬制之方法，以為裁判基礎。
    （最高法院二十九年上字第三一○五號、五十三年台上字第二七五○、七十年度
    台上字第一九八一號判例意旨參照）。
四、經查被告經警查獲時，在上開Ｒ９─１４５７號自小客車車上同時起出該小客車
    之行車執照、原廠鑰匙及被害人親自簽立之委託書、汽車買賣合約書、切結書、
    買賣切結書各一紙，此有該等文件及鑰匙在卷可稽，參諸被害人丙○○證稱該等
    文件及鑰匙確與小客車一起失竊等語，則上開文件即屬真正，並非偽造，故被告
    向他人購買Ｒ９─１４５７號自小客車，即與一般購買中古車所需交付之證件，
    並無何區別，被告辯稱無贓物之認識，尚非不可信。公訴人以被告在非在一般交
    易場所，以低於行情之價格購買車輛等情，即認被告有贓物之認識，則屬推測之
    詞，揆諸上開說明，自不得為被告有罪裁判之基礎。此外復查無其他積極證據足
    資證明被告於購買小客車之時確有贓物之認識，犯罪尚屬不能證明，爰為無罪之
    諭知，以免冤抑。
據上論斷，應依刑事訴訟法第二百九十九條第一項前段、第三百零一條第一項，刑法
第二十八條、第二百十二條、第三十八條第一項第二款，第四十一條，罰金罰鍰提高
標準條例第一條前段、第二條，判決如主文。
本案經檢察官陳慧玲到庭執行職務。
中    華    民    國      八十九      年      六      月      十五      日
                                  臺灣臺南地方法院刑事第二庭
        法  官   鄧希賢
右正本證明與原本無異。
如不服本判決，應於判決送達後十日內向本院提出上訴狀( 應附繕本 )。
                                    書記官   陳美蓉
中    華    民    國      八十九      年      六      月      十五      日
附錄法條條文
刑法第二百十二條：
偽造、變造護照、旅券、免許證、特許證及關於品行、能力、服務或其他相類之證書
、介紹書，足以生損害於公眾或他人者，處一年以下有期徒刑，拘役或三百元以下罰
金。


司法院資訊處製作；財團法人民間司法改革基金會備份。
